臺灣高等法院臺中分院刑事判決　　　　99年度上訴字第2201號
上　訴　人
即　被　告　施文富
指定辯護人　本院公設辯護人王金陵
上列上訴人因違反毒品危害防制條例案件，不服臺灣彰化地方法
院99年度訴字第989號中華民國99年9月30日第一審判決（起訴案
號：臺灣彰化地方法院檢察署99年度偵字第6921號，移送併辦案
號：99年度偵字第7602號），提起上訴，本院判決如下：
    主  文
原判決撤銷。
施文富犯附表所示之罪，各處如附表所示之宣告刑（含主、從刑
）。應執行有期徒刑貳拾年。沒收部分併執行之。
    事  實
一、施文富前於民國93、94年間因詐欺、常業詐欺案件，經法院
    分別判決判處其有期徒刑5月、1年確定，定應執行刑有期徒
    刑1年3月確定（第1案），復於94年間另犯竊盜案件，經法
    院判決判處其有期徒刑1年確定（第2案），上開第1案自95
    年6月21日執行後，至96年4月21日起接續執行第2案（羈押
    折抵28日），本應至97年3月23日縮刑期滿，惟其另於96年
    間另犯詐欺案，經法院判處有期徒刑6月，嗣減為有期徒刑3
    月確定（第3案），前開第2案與第3案符合數罪併罰規定，
    經法院裁定第2案減其刑度2分之1即有期徒刑6月後，再與第
    3案定應執行刑為有期徒刑8月確定，扣除第2案原已執行刑
    度後，第3案僅執行餘2個月徒刑，自97年2月15日起入監服
    刑至97年4月14日縮刑期滿，翌日執行完畢出獄。詎仍不知
    悔改，明知海洛因、甲基安非他命（下稱安非他命）分屬毒
    品危害防制條例第2條第2項第1款、第2款規定之第一、二級
    毒品，均非經許可，不得販賣、持有，竟基於販賣第一級毒
    品海洛因、第二級毒品安非他命以賺取差額營利之個別犯意
    ，以其所有插入門號0000000000號SIM卡之行動電話1支（該
    行動電話序號000000000000000，與該SIM卡均係施文富所有
    ）作為販毒時之聯繫管道，而分別為下列行為：
  (一)黃彥豪於99年5月22日晚間21時19分44秒、21時37分43秒、2
    2時12分7秒、22時18分37秒、22時25分50秒以門號00000000
    00號行動電話，撥打施文富所有上開門號0000000000號之行
    動電話，聯繫購買毒品海洛因事宜後，施文富依約於上揭通
    話時間後10分鐘左右，在住處即彰化縣鹿港鎮○○路136巷2
    號附近之路旁，以每包新臺幣（下同）1000元之價格，販賣
    第一級毒品海洛因1包與黃彥豪（原係要購買3000元，惟施
    文富所剩數量不夠，故該次只販賣1000元之海洛因），黃彥
    豪則給付1000元予施文富（此即起訴書附表三編號1及移送
    併辦部分）。
  (二)黃彥豪於99年5月31日晚間19時16分17秒、21時12分32秒以
    門號0000000000號行動電話，撥打施文富所有上開門號0000
    000000號之行動電話，聯繫購買毒品海洛因事宜後，施文富
    依約於上揭通話時間後5分鐘左右，至彰化縣鹿港鎮洛津公
    園附近便利商店，以每包1000元之價格，販賣第一級毒品海
    洛因1包與黃彥豪，黃彥豪則給付1000元予施文富（此即起
    訴書附表三編號2部分）。
  (三)侯慶洲於99年6月1日上午11時11分21秒、11時25分10秒、11
    時37分26秒以門號0000000000號行動電話，撥打施文富所有
    上開門號0000000000號之行動電話，聯繫購買毒品海洛因事
    宜後，施文富依約於上揭通話時間後某時，至彰化縣鹿港鎮
    ○○路7-11便利商店，以每包800元之價格，販賣第一級毒
    品海洛因1包與侯慶洲，侯慶洲先給付600元予施文富，餘欠
    賒200元（此即起訴書附表一部分）。
  (四)粘小雲於99年5月24日晚間21時47分28秒、22時21分33秒以
    門號0000000000號行動電話，撥打施文富所有上開門號0000
    000000號之行動電話，聯繫購買毒品安非他命事宜後，施文
    富依約於上揭通話時間後約10至20分鐘左右，至彰化縣鹿港
    鎮○○○路旁，以每包1000元之價格，販賣第二級毒品安非
    他命1包與粘小雲，粘小雲給付1000元予施文富（此即起訴
    書附表二編號5部分）。
  (五)許祐誠於99年5月29日下午13時17分47秒、15時6分59秒分別
    以門號0000000000、0000000000號行動電話，撥打施文富所
    有上開門號0000000000號之行動電話，聯繫購買毒品安非他
    命事宜後，施文富依約於當日下午18時許，至彰化縣鹿港鎮
    ○○路168巷6號許祐誠住處之巷口，以每包500元之價格（
    原先約定1000元，後因數量之故，改為500元），販賣第二
    級毒品安非他命1包與許祐誠，許祐誠則給付500元予施文富
    （此即起訴書附表二編號2部分）。
  (六)許祐誠於99年5月31日下午16時46分3秒以門號00-0000000號
    電話，撥打施文富所有上開門號0000000000號之行動電話，
    聯繫購買毒品安非他命事宜後，施文富依約於上揭通話時間
    後某時，至彰化縣鹿港鎮○○路168巷6號許祐誠住處之巷口
    ，以每包500元之價格，販賣第二級毒品安非他命1包予給許
    祐誠，許祐誠則給付500元予施文富（此即起訴書附表二編
    號3部分）。
  (七)許祐誠於99年6月5日上午9時55分9秒以門號00-0000000號電
    話，撥打施文富所有上開門號0000000000號之行動電話，聯
    繫購買毒品安非他命事宜後，施文富依約於上揭通話時間後
    某時，至彰化縣鹿港鎮○○路紅樓餐廳前，以每包1000元之
    價格，販賣第二級毒品安非他命1包與許祐誠，許祐誠則給
    付1000元予施文富（此即起訴書附表二編號4部分）。
  (八)許漢民於99年6月3日下午16時36分21秒以門號0000000000號
    行動電話，撥打施文富所有上開門號0000000000號之行動電
    話，聯繫購買毒品安非他命事宜後，施文富依約於上揭通話
    時間後約10至20分鐘左右，至彰化縣鹿港鎮○○○○路旁，
    以每包500元之價格（原先約定1000元，後因數量之故，改
    為500元），販賣第二級毒品安非他命1包與許漢民，許漢民
    則給付500元予施文富（此即起訴書附表二編號6部分）。
  (九)施純煇於99年6月17日上午10時54分12秒先以門號00-000000
    0號電話，撥打施文富所有上開門號0000000000號之行動電
    話，聯繫購買毒品安非他命事宜，後續於同日上午10時57分
    35秒以門號0000000000行動電話撥打施文富所使用之上開門
    號0000000000號之行動電話，聯繫交付安非他命之地點，後
    施文富依約於上揭通話時間後約1分鐘左右，至彰化縣鹿港
    鎮洛津公園圖書館旁，以每包500元之價格，販賣第二級毒
    品安非他命1包與施純煇，施純煇則給付500元予施文富（此
    即起訴書附表二編號1部分）。
二、嗣經警方據報，由臺灣彰化地方法院檢察署檢察官向臺灣彰
    化地方法院聲請核發通訊監察書實施通訊監察，並於99年7
    月21日下午17時50分許，在彰化縣福興鄉○○巷路旁，拘提
    施文富到案，並扣得其所有供聯絡販賣第一級、第二級毒品
    用之原插有門號0000000000號SIM卡之行動電話1支（該行動
    電話序號000000 000000000，該SIM卡未扣案），及所有供
    己施用與本販賣無關之毒品海洛因4包（驗餘淨重0.49公克
    ，空包裝總重1.32公克），及與本件無關連之門號00000000
    00、0000000000之SIM卡各1張，進而查獲上情。施文富並於
    警詢或檢察官偵訊，及臺灣彰化地方法院行準備程序或審理
    時，均自白上述一、(一)至(九)之販賣第一級、第二級毒品之犯
    行。
三、案經彰化縣警察局鹿港分局報告臺灣彰化地方法院檢察署檢
    察官偵查起訴暨移送併案審理。
    理  由
一、證據能力
  (一)被告警偵訊及原審所為自白具有證據能力
  1.按違背刑事訴訟法第93條之1第2項、第100條之3第1項之規
    定，所取得被告或犯罪嫌疑人之自白及其他不利之陳述，不
    得作為證據，刑事訴訟法第158條之2第1項前段定有明文。
    按「拘提或因通緝逮捕之被告，應即解送指定之處所；如24
    小時內不能達到指定之處所者，應分別其命拘提或通緝者為
    法院或檢察官，先行解送較近之法院或檢察機關，訊問其人
    有無錯誤；被告或犯罪嫌疑人因拘提或逮捕到場者，應即時
    訊問。」「偵查中經檢察官訊問後，認有羈押之必要者，應
    自拘提或逮捕之時起24小時內，敘明羈押之理由，聲請該管
    法院羈押之。」刑事訴訟法第91條、第93條第1、2項分別定
    有明文，惟同法第91條及第93條第2項所定之24小時，有「
    二、在途解送時間。三、依第100條之3第1項規定不得為詢
    問者。」之情形，其經過之時間不予計入，亦為同法第93條
    之1第1項第2、3款所明文。查被告係於99年7月21日17時50
    分許經警持臺灣彰化地方法院檢察署檢察官核發之拘票拘提
    到案，有拘票、報告書、執行拘提逮捕告知本人通知書在卷
    （見99偵6921卷一第56至58頁）可參，警方於當日19時14分
    許詢問被告，告知夜間詢問之相關規定，被告願意停止詢問
    ，並表示出於自由意識而為陳述，至翌日上午5時22分許，
    開始進行第2次警詢筆錄之製作，被告並表示其精神狀況良
    好可以接受警方偵詢筆錄，詢問完畢，於99年7月22日19時0
    5分起至19時35分止移送臺灣彰化地方法院檢察署檢察官進
    行複訊，經檢察官認為有羈押之必要，敘明羈押之理由，於
    99年7月22日21時45分許移送臺灣彰化地方法院進行羈押訊
    問，以上有彰化縣警察局鹿港分局解送人犯報告表、逮捕嫌
    疑人法定障礙事由紀錄單、臺灣彰化地方法院檢察署檢察官
    羈押聲請書、刑事報到單各1份在卷（見99偵6921卷二第1、
    2頁、99聲羈234卷第1、2頁〈其中逮捕嫌疑人法定障礙事由
    紀錄單、羈押聲請書雖誤載夜間不得詢問時間為99年7月21
    日19時14分起至99年5月22日5時22分止，就上開「99年5月
    22日」應係「99年7月22日」之誤繕，此對照解送人犯報告
    表記載時間可明，並經被告辯護人於本院表示該日期有所誤
    繕，見本院卷二第108頁〉）可查。可見被告於99年7月21日
    17時50分遭拘提時起，扣除當日19時14分起至翌日5時22分
    止夜間不得詢問、翌日19時05分起至19時35分止在途解送期
    間，於99年7月22日21時45分經檢察官移送至臺灣彰化地方
    法院並提出羈押之聲請，期間法定障礙事由經過之時間合計
    10時38分，故自拘提被告至移送法院為羈押聲請之時間並未
    逾越24小時。被告辯稱業已逾越24小時，進而質疑其所為自
    白均不得作為證據（見本院卷一第186頁、卷二第17、55、
    107頁背面），要屬無據。
  2.按被告之自白，非出於強暴、脅迫、利誘、詐欺、疲勞訊問
    、違法羈押或其他不正之方法，且與事實相符者，得為證據
    ，刑事訴訟法第156條第1項定有明文。被告於本院提出其於
    警詢及檢察官偵訊時均有毒癮發作、處於戒斷症狀，檢察官
    偵訊時恐嚇、態度不佳，原審法官於審理伊施用毒品案件及
    本案販賣案件時都有利誘其自白犯罪等辯解（見本院卷一第
    10頁背面、11、186頁、卷二第107頁背面）。惟：
  (1)經本院當庭勘驗被告於99年7月22日13時39分起至16時22分
    止之警詢錄音錄影光碟，其中前半段關於光碟時間自0時0分
    0秒起、0時43分1秒起，及後半段關於光碟時間自2時37分28
    秒起之錄音錄影內容，勘驗結果如下：「
    警方詢問被告之過程，有全程連續錄音錄影。
    警方有依刑事訴訟法第95條之規定，向被告告知權利事項
      。
    依詢答之全文所示，警方詢問被告之過程，未見有使用強
      暴、脅迫、利誘、詐欺或其他不正之方法。被告於全部詢
      答過程中，眼睛均直視前方，有時會喝水，對於員警提問
      均能清楚應訊，並無出現身體抖動、聳肩、流淚、遺漏、
      呵欠、發汗等症狀，亦無出現瞳孔放大、激動、震顫、虛
      弱、失眠、發冷、腸絞痛、噁心、嘔吐、流汗、陣陣疙瘩
      、腹痛、骨骼疼痛、背部及四肢肌肉疼痛等症狀。
    在全部詢答之過程中，被告精神狀況良好，並未請警方暫
      緩詢問或免予詢問。
    在全部詢答過程中，被告尚能清楚知悉警方詢問之問題，
      亦能正常應答，並無不解題意或出現呆滯而未予回答之情
      形。
    被告於警員播放各該通監聽譯文時，其身體均主動趨前傾
      聽播放之內容，聽畢後，身體又回正，並且靠在沙發椅背
      上，繼續回答，並偶有稍微起身調整其位置，或左右搖擺
      沙發椅又回正等情形。
    被告上開3段警詢光碟播放結果與各該筆錄所載內容大致
      相符，僅繁簡不一。」並再就被告所質疑筆錄記載與其當
      時所述不符之處予以勘驗，確認與其筆錄所述確屬相同。
    以上均載明於本院99年12月2日、30日準備程序筆錄（見本
    院卷一第114至125、197至199頁背面），並無被告所辯稱毒
    癮戒斷症狀，要臻明確。
  (2)經本院當庭勘驗被告於99年7月22日19時58分起至21時16分
    止之偵訊錄音光碟，勘驗結果如下：「
    檢察官訊問被告之過程，有全程連續錄音。
    檢察官有依刑事訴訟法第95條之規定，向被告告知權利事
      項。
    依詢答之全文所示，檢察官與被告均採取一問一答方式，
      未有間斷；間或有檢察官逐字告以被告答話內容予書記官
      紀錄時，被告有從中間插話之情形。
    在詢答之過程中，被告有表示其站著不舒服，檢察官請其
      就坐後繼續詢答問題。
    在全部詢答過程中，被告清楚知悉檢察官詢問之問題，亦
      能正常應答，並無不解題意以致無法回答之情形。
    當庭播放偵訊光碟結果，與被告該次偵訊筆錄即99年度偵
      字第6921號卷二第5至10頁之內容大致相符，僅繁簡不一
      。」
    以上載明於本院99年12月30日準備程序筆錄（見本院卷一第
    199頁背面至211頁）。雖被告於偵訊過程中一度經檢察官察
    覺其是否不舒服還是因為流汗時，被告表示因為站著而不舒
    服，檢察官告以其所詢問之問題被告是否能聽得懂？被告表
    示「可以」，檢察官並再告知「如果等一下你覺得不舒服，
    我講話你沒有辦法理解我意思，你要跟我講，好不好？」被
    告答稱「好」（見本院卷一第205頁），足見被告於整個庭
    訊並未表示其有毒癮發作，且於其警詢或偵訊筆錄末並均表
    示均出於其自由意識而為陳述，而且警察都有播放監聽譯文
    讓伊聽聞並確認（見99偵6921卷二第10頁），足見被告於本
    院辯稱其99年7月22日偵訊時同樣處於毒癮發作之戒斷症狀
    ，要屬無稽。
  (3)被告雖辯稱檢察官訊問態度不好，伊感覺到有被威脅，惟其
    所供述檢察官脅迫方式為「（99年8月6日）檢察官有傳訊證
    人（侯慶洲），證人說我們有見面，但沒有交易，但因為之
    前22日時我說有，檢察官說我進去幾天就變壞了，我感覺到
    威脅，所以我才說有（販賣毒品給侯慶洲）」（見本院卷一
    第107頁）、「（你認為是檢察官態度不佳，導致你心生畏
    懼，你才承認？）他講話不好。」（本院卷二第88頁背面）
    ，實難認檢察官有何出於強暴、脅迫、利誘、詐欺、疲勞訊
    問、違法羈押或其他不正之方法而為訊問。況且，證人黃彥
    豪同庭遭檢察官偵訊時，亦證述檢察官該次庭訊態度正常，
    不會很兇，也不會讓伊感覺到不舒服或害怕，也沒有發現檢
    察官有對被告或其他在庭證人有何態度不友善之情況，只是
    就被告供述前後反覆不一之處有所質疑（見本院卷二第118
    頁背面、98頁）。故被告辯稱在檢察官偵訊時因為遭受檢察
    官威脅才自白犯罪，亦屬無稽之詞。
  (4)被告雖辯稱其原審自白係出於法官之利誘，且法官於承辦其
    施用毒品案、本案販賣毒品案件都有這樣說云云。惟被告於
    原審99年8月25日行準備程序、同年9月16日審理時均有其選
    任辯護人廖志祥律師始終在庭執行職務，客觀上實難認為會
    有如被告所辯稱之利誘情事。況且：
  (甲)經本院調取原審法院99年度訴字第1106號施文富施用毒品案
    件，於99年9月15日準備程序錄音光碟，勘驗結果如下：「
    法官曉諭被告如果符合偵審中均自白要件，依法可依毒品
      危害防制條例第17條第2項規定減輕其刑。
    該次準備程序過程，未見法官有對被告為任何強暴、脅迫
      、利誘、詐欺、疲勞訊問或其他不正方法而為訊問，被告
      於該次筆錄亦未坦承有販賣任何毒品之情事。」
  (乙)再勘驗同日審判期日錄音光碟，勘驗結果如下：「
    從該次審理過程，未見法官提及是否符合偵審中均自白減
      輕其刑之規定。
    該次訊問過程，未見法官有對被告為任何強暴、脅迫、利
      誘、詐欺、疲勞訊問或其他不正方法而為訊問，被告於該
      次筆錄亦未坦承有販賣任何毒品之情事。」
    以上並均載明於本院100年3月10日準備程序筆錄（見本院卷
    二第81至82頁）。
  (丙)再勘驗本案原審法院99年8月25日準備程序錄音光碟，勘驗
    結果如下：「
    法官曉諭被告如果符合偵審中均自白要件，依法可依毒品
      危害防制條例第17條第2項規定減輕其刑。
    被告之選任辯護人廖志祥律師全程在場，並不時與被告溝
      通是否認罪，辯護人亦曾數度探詢法官關於偵審中自白減
      輕其刑之幅度如何，法官表示需經合議庭之評議。
    庭訊過程，被告就是否承認販賣毒品海洛因部分前後供述
      反覆不一，並未始終自白。
    該次準備程序過程，未見法官有對被告為任何強暴、脅迫
      、利誘、詐欺、疲勞訊問或其他不正方法而為訊問。
    錄音內容與上開準備程序筆錄記載之要旨相符。
    以上並均載明於本院100年3月10日準備程序筆錄（見本院卷
    二第85至88頁）。
  (丁)再勘驗本案原審法院99年9月16日審判期日錄音光碟，勘驗
    結果如下：「
    審判長於一開始先確認就黃彥豪部分是否變更起訴法條，
      檢察官表示變更起訴法條為販賣第一級毒品罪。
    審判長全程多次提醒、確認被告請其本諸自由意志而為回
      答，態度平和，未見有對被告為任何強暴、脅迫、利誘、
      詐欺、疲勞訊問或其他不正方法而為訊問。
    被告之選任辯護人廖志祥律師全程在場，並與被告進行變
      更法條後認罪與否之溝通，被告就販賣第一級毒品與黃彥
      豪、侯慶洲部分均表示願意認罪，辯護人並表示捨棄傳訊
      證人侯慶洲。」
    以上並均載明於本院100年3月10日準備程序筆錄（見本院卷
    二第82至至84頁）。被告並表示對於上開勘驗結果並無意見
    （見本院卷二第85頁）。
  (戊)被告雖針對前述(甲)勘驗結果，供稱：「法官在審理我施用毒
    品的案子時，有問我販賣毒品的部分要不要承認，根本不相
    關的問題，害我回去還要反覆的想，想完後，才又承認。」
    就前述(丙)勘驗結果，供稱「當初法官意思就是要我認罪，但
    他沒有說的那麼明白，剛開始我要認，他又說不是要我認，
    那要我怎麼辦，都是他在講的，後來9月15日那次是施用毒
    品的案件，又問我是否要認販賣的。所以我之後才承認。」
    （見本院卷二第82、88頁背面）。惟原審受命法官、審判長
    無論於被告施用毒品案或本販賣案，均未見有何施用強暴、
    脅迫、利誘、詐欺、疲勞訊問或其他不正方法而為訊問，反
    而多次告知如有符合毒品危害防制條例第17條第2項規定者
    可以減輕其刑，並數度提醒被告本諸自由意志而為陳述，乃
    踐行實施刑事訴訟之公務員對於被告有利不利之情形，均一
    律注意之規定，並適時曉諭被告注意自身權益，尚難認有何
    利誘其自白犯罪之情形。而依被告於本院所供述上情，其承
    認犯罪與否自有相當之決定權，況且本案已有多名證人指證
    ，復有扣案物證及相關通訊監聽譯文附卷，證據實屬確鑿，
    被告企圖藉自白犯罪而獲邀毒品危害防制條例第17條第2項
    減輕其刑之寬典，方於原審自白各該販賣海洛因或安非他命
    等犯行，乃基於對自身利害關係之考量後所為任意性之自白
    ，要屬明確。
  3.綜上，被告或辯稱拘提其至移送法院訊問時已逾24小時法定
    期間，故所取得自白依法不得作為證據，或辯稱其警偵訊及
    原審所為自白不具有任意性，均與事實不符，要無可取。惟
    其自白是否與事實相符，核屬另事，此部分仍詳見下述。
  (二)證人於偵訊時所為證述具有證據能力
  1.按被告以外之人於偵查中向檢察官所為之陳述，除顯有不可
    信之情況者外，得為證據，刑事訴訟法第159條之1第2項亦
    有明文，而該條之立法理由係認被告以外之人（包括證人、
    鑑定人、告訴人、被害人及共同被告等）之陳述如在法官面
    前為之，因其任意陳述之信用性係在已受確定保障之情況下
    所為，自得作為證據。而現階段刑事訴訟法規定檢察官代表
    國家偵查犯罪、實施公訴，依法其有訊問被告、證人及鑑定
    人之權，證人、鑑定人且須具結，而實務運作時，檢察官偵
    查中向被告以外之人所取得之陳述，原則上均能遵守法律規
    定，不致違法取供，其可信度極高，職是，被告以外之人前
    於偵查中已具結而為證述，除反對該項供述得具有證據能力
    之一方，已釋明「顯有不可信之情況」之理由外，即不宜遽
    指該證人於偵查中之陳述不具證據能力。
  2.本件證人黃彥豪、侯慶洲、粘小雲、許祐誠、許漢民、施純
    煇等人於偵查中在檢察官前所為陳述，已經依法具結，另被
    告及其於原審、本院之辯護人復均未曾提及檢察官在偵查時
    有何不法取供致證人證詞有顯不可信之情事，是其等於偵查
    中之證述，自得採為本件證據。
  (三)按所謂被告以外之人於審判外之陳述，係指被告以外之人就
    其曾經參與或見聞之事實，事後追憶並於審判外為陳述者而
    言。如被告以外之人係被告犯罪之共同正犯、共犯、相對人
    、被害人或其他關係人，而於被告實行犯罪行為時與被告為
    言詞或書面對談，且其對話之本身即係構成被告犯罪行為之
    部分內容者，因非屬其事後就曾經與聞之事實所為之追憶，
    自與審判外之陳述有間，二者不容混淆。又國家基於犯罪偵
    查之目的，對被告或犯罪嫌疑人進行通訊監察，乃係以監控
    與過濾受監察人通訊內容之方式，蒐集對其有關之紀錄，並
    將該紀錄予以查扣，作為認定犯罪與否之證據，屬於刑事訴
    訟上強制處分之一種，而監聽係通訊保障及監察法第13條第
    1項所定通訊監察方法之一，司法警察機關依法定程序執行
    監聽取得之錄音，係以錄音設備之機械作用，真實保存當時
    通訊之內容，如通訊一方為受監察人，司法警察在監聽中蒐
    集所得之通訊者對話，若其通話本身即係被告進行犯罪中構
    成犯罪事實之部分內容，則依前開說明，自與所謂「審判外
    之陳述」無涉，應不受傳聞法則之規範，當然具有證據能力
    。再按有事實足認被告或犯罪嫌疑人有最輕本刑為3年以上
    有期徒刑之罪嫌，並危害國家安全或社會秩序情節重大，而
    有相當理由可信其通訊內容與本案有關，且不能或難以其他
    方法蒐集或調查證據者，得發通訊監察書。前項通訊監察書
    ，偵查中由檢察官依司法警察機關聲請或依職權以書面記載
    第11條之事項，並敘明理由、檢附相關文件，聲請該管法院
    核發。又除法律另有規定外，實施刑事訴訟程序之公務員因
    違背法定程序取得之證據，其有無證據能力之認定，應審酌
    人權保障及公共利益之均衡維護，通訊保障及監察法第5條
    第1項第1款、第2項及刑事訴訟法第158條之4分別定有明文
    。本件下列經本院所引用有關被告所有0000000000號電話之
    監聽錄音，已經原審法院於99年5月20日、6月15日核准在案
    ，有詳載案由、監察電話、對象及時間等之臺灣彰化地方法
    院99年度聲監字第316號、99年度聲監續字第266號通訊監察
    書、電話附表等附卷（見99偵6921卷一第60至61頁）可參，
    係依法所為之監聽；況審酌電話監聽侵害被告權益之種類及
    輕重、對於被告訴訟上防禦不利益之程度、犯罪所生之危害
    或實害等情形，兼顧人權保障及公共利益之均衡維護，亦認
    本件此部分電話監聽合於比例原則，是應認具有證據能力。
  (四)至司法警察依據監聽錄音結果予以翻譯而製作之監聽譯文，
    屬於文書證據之一種，於被告或訴訟關係人對其譯文之真實
    性發生爭執或有所懷疑時，法院固應依刑事訴訟法第165條
    之1第2項規定，以適當之設備，顯示該監聽錄音帶之聲音，
    以踐行調查證據之程序，俾確認該錄音聲音是否為通訊者本
    人及其內容與監聽譯文之記載是否相符；或傳喚該通訊者；
    或依其他法定程序，為證據調查。倘被告或訴訟關係人對該
    通訊監察譯文之真實性並不爭執，即無勘驗辨認其錄音聲音
    之調查必要性，法院於審判期日如已踐行提示監聽譯文供當
    事人辨認或告以要旨，使其表示意見等程序並為辯論者，其
    所為之訴訟程序即無不合（最高法院97年度臺上字第5940號
    判決意旨參見）。查本案檢察官、被告及其辯護人於法院審
    理期間對卷附之通訊監察譯文均未爭執證據能力，即對上開
    通訊監察譯文真實性並不爭執，並經原審於99年9月16日審
    判期日、本院於100年3月16日審判期日踐行提示上開通訊監
    察譯文供當事人辨認或告以要旨，使其表示意見，是本院審
    酌上開通訊監察譯文作成時之情況，認為適當作為證據。
  (五)另卷附之行動電話通聯紀錄，純係機械作用而不涉及人為之
    意志判斷，與傳聞法則所欲防止證人記憶、認知、誠信之誤
    差明顯有別，核與刑事訴訟法第159條第1項之要件不符。該
    項證據既無違法取得之情形，並經法院依法踐行調查證據程
    序，自應具有證據能力。
  (六)按刑事訴訟法第159條之5第2項所規定：「當事人、代理人
    或辯護人於法院調查證據時，知有第159條第1項不得為證據
    之情形，而未於言詞辯論終結前聲明異議者，視為有前項之
    同意。」乃係基於證據資料愈豐富，愈有助於真實發現之理
    念，酌採當事人進行主義之證據處分權原則，並強化言詞辯
    論主義，透過當事人等到庭所為之法庭活動，在使訴訟程序
    順暢進行之要求下，承認傳聞證據於一定條件內，得具證據
    適格。此種「擬制同意」，因與同條第一項之明示同意有別
    ，實務上常見當事人等係以「無異議」或「沒有意見」表示
    之，斯時倘該證據資料之性質，已經辯護人閱卷而知悉，或
    自起訴書、判決書之記載而了解，或偵、審中經檢察官、審
    判長、受命法官、受託法官告知，或被告逕為認罪答辯或有
    類似之作為、情況，即可認該相關人員於調查證據之時，知
    情而合於擬制同意之要件（最高法院96年度臺上字第4174號
    判決意旨參照）。經查，除上開供述證據外，本判決下列所
    引用之被告以外之人於審判外之供述證據，檢察官、被告及
    其辯護人於原審及本院均未對此部分之證據能力有所爭執，
    且迄至言詞辯論終結前亦未聲明異議，本院審酌上開證據資
    料製作時之情況，均無違法不當及證明力明顯過低之瑕疵，
    亦認為以之作為證據應屬適當，揆諸前開規定，均認有證據
    能力。
  (七)至於扣案之行動電話、毒品、SIM卡等物，係員警持臺灣彰
    化地方法院拘票、搜索票對被告進行拘提、搜索時附帶扣得
    ，有搜索票、搜索扣押筆錄、扣押物品目錄表、執行搜索扣
    押證明書等件在卷（見99偵6921卷一第49至57頁）可資佐證
    ，均非供述證據，而公訴人、被告及其辯護人對於該等物證
    之證據能力亦均未表示異議，或主張係執法人員違法取得，
    且查無不得作為證據之事由，復與本案待證事實具關聯性，
    依法自得作為證據力。
二、訊據上訴人即被告（下稱被告）施文富於本院固直承於上開
    時地有於事實欄一、(一)至(九)所述時地與各該購毒者見面，並
    坦承除於事實欄一、(三)外，均有與其餘購毒者交付毒品並收
    取價金等事實不諱，惟矢口否認有何販賣第一級毒品、第二
    級毒品等犯行，辯稱：伊於事實欄一、(三)所述時地僅與侯慶
    洲見面，並未交付毒品海洛因給他，也沒有收取價金，其餘
    各次犯行伊都是以原價轉讓與各該購毒者，並未賺他們的錢
    云云。
三、經查：
  (一)被告如事實欄一、(一)(二)之販賣第一級毒品海洛因與黃彥豪部
    分
  1.被告此部分販賣海洛因與黃彥豪2次之犯行，已經黃彥豪於
    偵訊時具結證述：「99年5月22日晚間9點19分至10點25分通
    訊監察譯文是我和施文富的通話內容，內容是在聯絡要購買
    海洛因，我問他有沒有『八一』是要向他買3千元的海洛因
    的意思，施文富告訴我只剩下1千元的量，後來我們約在施
    文富他家路旁，這次我向他買了1千元的海洛因，我將1千元
    交給他，他就當場把海洛因給我，我們是在最後一通電話後
    約10分鐘在他家路旁見面的。警詢稱買了3千元的海洛因是
    我記錯了。」「99年5月31日下午7時16分、9時12分通訊監
    察譯文，也是我和施文富的通話內容，內容也是在聯絡要購
    買海洛因，這次是向施文富買了1千元的海洛因，我們約在
    哪裡見面我忘記了，但我記得有向他買1千元的海洛因，是
    我將1千元交給他，他當場將海洛因交給我，我們是在第2通
    電話後5分鐘見面的。」「我不是與施文富合資購買安非他
    命，我是向他購買。」「我不是請施文富去向別人購買海洛
    因，我是直接拿錢給他，他當場將海洛因交給我，我是直接
    向他購買。」（見99偵6921卷二第171至172頁）。於本院審
    理時具結證述：伊施用毒品海洛因之來源係向被告購買，伊
    直接打電話給他，問他有沒有空，要跟他見面，或者是問他
    那邊有沒有東西，伊現在要，可以給伊嗎，被告就知道伊是
    要購買毒品，然後被告就會約地方見面，並且一手交錢，一
    手交毒品，伊每次都有付清買毒品的錢，並沒有積欠的情形
    ，原審判決書事實欄一、(一)、(二)所載過程就是伊向被告購買
    海洛因2次之內容，都銀貨兩訖（見本院卷二第117頁背面、
    118頁背面至119、96頁背面至97頁）。並有其於警詢時得以
    在多名彩色人頭照片中指認被告之彰化縣警察局鹿港分局指
    認犯罪嫌疑人紀錄表在卷（見99偵6921卷二第150頁）可參
    。
  2.復有黃彥豪所持用之門號0000000000號行動電話，分別於99
    年5月22日晚間21時19分44秒、21時37分43秒、22時12分7秒
    、22時18分37秒、22時25分50秒撥打被告所有之門號000000
    0000號行動電話通訊監察譯文在卷（見99偵6921卷一第46頁
    正背面、47頁）可參。稽之黃彥豪前曾於90、94、95、97年
    間因施用第一級毒品案件，經法院裁定送強制戒治或併判處
    罪刑確定並執行完畢，有其臺灣高等法院被告前案紀錄表在
    卷（見本院卷一第50至60頁）可參，依其向被告購買毒品前
    均有施用毒品海洛因之生活經驗，其對於向被告購買之毒品
    係海洛因自無誤認之可能，其於偵訊、本院均證述向被告購
    買之物確係海洛因，應屬真實。
  3.黃彥豪於本院審理時經被告詢問時，一度證述係請被告幫其
    拿安非他命（見本院卷二第119頁正背面）。惟黃彥豪並無
    其他可以購買毒品之管道，且均由其交付金錢與被告，再由
    被告交付海洛因給其，至於被告海洛因來源為何其並不清楚
    ，已經黃彥豪於本院證述明確（見本院卷二第118、97頁）
    ，足見黃彥豪雖證述請被告幫忙購買毒品，實際上被告有無
    於接獲黃彥豪之電話後再向他人購買回來以資交付乙節，黃
    彥豪顯然無從知悉。再稽之黃彥豪與被告前述2.之各該通話
    內容，黃彥豪表示其要毒品之數量為「一個81的」時，被告
    表示「差不多1個」、「1個量而已」，於黃彥豪詢問「這個
    是讚的嗎，還是處理過的」時，被告表示「還可以啦」、「
    還可以啦先用啦」（99年5月22日通話內容），黃彥豪詢問
    「是兩樣都有嗎」，被告表示「一樣而已ㄋㄟ你要兩樣都要
    喔」「你要兩樣還是一樣」（99年5月31日通話內容），顯
    見被告於接獲黃彥豪欲購買毒品之電話後，隨即於電話中與
    黃彥豪達成交易之數量，並約定見面之地點，並無隻字提及
    其尚須向他人詢問有無毒品、數量、價錢及嗣後再回覆等內
    容，甚者，於黃彥豪詢問品質如何時，尚表示「還可以」等
    立於出賣人地位，所為確保交易物品品質之推銷言語。果被
    告交付與黃彥豪之毒品，僅單純代購之性質，同身為購毒者
    之被告，當會與黃彥豪一起向實際販毒者提出品質優劣之質
    疑，而非如上開電話內容中由被告單方面確保毒品之品質益
    明。況果如被告所辯解其僅單純幫黃彥豪向他人購買毒品，
    何以不直接告訴黃彥豪關於實際販賣者之真實姓名或綽號及
    聯絡電話即可，還需甘冒此擔任交付毒品、收取金錢等極易
    遭誤認其有販賣毒品之風險，顯然與常情、經驗法則有重大
    違背而要無可採。足徵黃彥豪於本院一度證述係請被告幫忙
    購買毒品云云，而配合被告於本院之辯解，顯無可採。
  4.再者，被告於警詢及原審審理時亦均坦承有上開2次販賣毒
    品海洛因與黃彥豪之犯行（見99偵6921卷一第28至30頁、原
    審卷第74、77頁）。堪認黃彥豪確有於上開事實欄一、(一)(二)
    所述時地各向被告購買毒品海洛因1次，要臻明確。
  (二)被告如事實欄一、(三)之販賣第一級毒品海洛因與侯慶洲部分
  1.被告此部分販賣海洛因與侯慶洲1次之犯行，已經被告於99
    年7月22日偵訊時供稱：「（提示0000000000號與000000000
    0號於99年5月28日至6月1日通訊監察譯文，問：是你與何人
    的通話內容？）是我和侯慶洲的通話內容，他是在6月1日這
    幾通電話向我表示要買海洛因，當時剛好我向別人買完海洛
    因要回鹿港的路上，所以我就和他約在7-11見面，一手交海
    洛因1包給他，並當場向他收取1千元現金。我稍早是在彰化
    買了5包海洛因共3千元，我以1包1千元的價格賣給侯慶洲。
    我只賣過1次海洛因給侯慶洲。他是要直接向我購買，不是
    要請我替他向別人購買。」（見99偵6921卷二第9頁）；於
    99年8月6日偵訊時供稱：「我當天確實有賣海洛因給侯慶洲
    ，一開始侯慶洲他在彰鹿路上的7-11見面，見面後他先拿8
    百元給我，問我有沒有管道可以拿到海洛因，我就跟他收了
    8百元，到彰化市拿了8百元的海洛因，我就跟他收了8百元
    ，到彰化市拿了8百元的海洛因，在回彰鹿路上的7-11，把
    海洛因交給他。（99年7月22日偵訊時你稱當天你到彰化市
    買了5包海洛因共3千元，..）是，我確實在彰化市買了5包
    海洛因共3千元，回鹿港的路上接到侯慶洲電話，於是我在
    7-11以1包海洛因8百元的價格賣給侯慶洲，但實際上只拿到
    6百元，還欠我2百元，我當時想說這2百元算了，不跟他拿
    了，原本我是要賣他8百元的。」（見99偵6921卷二第165頁
    ）。於99年7月22日原審羈押訊問時亦供稱：「我賣給侯慶
    洲1 次，金額1千元。我賺到4百元。」（見99聲羈234卷第3
    頁背面）；於原審審理時並坦承：「（你是否以電話號碼00
    00000000之手機與購毒者侯慶洲所使用電話號碼0000000000
    之手機先行聯絡，並約定交易時間、地點、數量後，再於99
    年6月1日上午11時37分左右，在彰化縣鹿港鎮○○路7-11便
    利商店附近，販賣800元之海洛因予侯慶洲施用？）有的，
    但我實收600元而已。」（見原審卷第76頁）等語明確，核
    與證人侯慶洲於99年8月6日檢察官偵訊時具結證述：「印象
    中有向施文富買過一次海洛因800元，但我只給他600元。」
    （見99偵6921卷二第165頁）相符，並有侯慶洲於警詢時得
    以在多名彩色人頭照片中指認被告之彰化縣警察局鹿港分局
    指認犯罪嫌疑人紀錄表在卷（見99偵6921卷一第113頁）可
    參。足見被告確實有於上開時地販賣第一級毒品與侯慶洲之
    情事。
  2.復有侯慶洲所持用之門號0000000000號行動電話，分別於99
    年6月1日上午上午11時11分21秒、11時25分10秒、11時37分
    26秒撥打被告所有之門號0000000000號之行動電話通訊監察
    譯文在卷（見99偵6921卷一第42頁正背面）可參。稽之侯慶
    洲前曾於80、96、99年間因施用第一級毒品案件，經法院判
    處罪刑確定或並執行完畢，有其臺灣高等法院被告前案紀錄
    表在卷（見本院卷一第61至64頁）可參，其於99年7月22日
    查獲經採尿送驗確實呈現嗎啡陽性反應，有彰化縣警察局鹿
    港分局委託檢驗尿液代號與真實姓名對照表、詮昕科技股份
    有限公司出具濫用藥物尿液檢驗報告各1份在卷（見本院卷
    一第81、82頁）可參，依其向被告購買毒品前後均有施用毒
    品海洛因之生活經驗，其對於向被告購買之毒品係海洛因自
    無誤認之可能，足見其於偵訊證述向被告購買之物確係海洛
    因，應屬真實。
  3.雖證人侯慶洲於99年7月22日警詢及同日檢察官偵訊時均證
    述於上開時地伊要向被告購買海洛因，但到達現場時，伊希
    望賒欠款項為被告拒絕，因而未購買云云。然與被告歷次偵
    訊及原審羈押訊問時所為供述俱不相符。稽之侯慶洲上開2.
    之通訊監察譯文，侯慶洲先問：「有空嗎」？被告答稱：「
    我還沒回去咧，等一下」侯慶洲再稱其人「在鳳庄這裡」等
    ，被告稱約「在彰鹿路好嗎」、「彰鹿路那間7-11」，約定
    完畢，被告再表示其從彰化回去會再打電話給侯慶洲，被告
    並詢問「一個還是二個」，侯慶洲表示「一個啦」，被告於
    到達約定地點時又告知侯慶洲「出來阿」、「我快到溝墘里
    」等對話，顯係侯慶洲主動聯絡被告要購買毒品海洛因之對
    話（依上開各次通訊監察譯文，雖雙方未明示購買毒品，惟
    衡之海洛因係第一級毒品，無論持有、施用、販賣，均屬違
    法行為，為治安機關所嚴查，此為眾所週知，毒品交易均於
    隱密下進行，其以通信聯絡亦鮮有明白直接以「毒品」、「
    海洛因」等名稱或相近之用語稱之，都以暗語或彼此已有默
    契之含混語意而為溝通，最高法院95年度臺上字第7319號著
    有判決要旨參照。足見上述通訊監察譯文乃被告與侯慶洲為
    交易毒品海洛因所為之對話，此並經被告與侯慶洲於歷次供
    述所均承認者），被告於電話中並向侯慶洲詢問要一個或二
    個，如侯慶洲身上無錢，何以未於電話中向被告探詢是否可
    以賒欠，以免無功往返，徒費時間與交通花費？反而於電話
    中被告詢問需要數量若干時，表示其要「一個」，並直到見
    面時才表示其要賒欠，方遭被告所拒，此一情節顯然違反常
    理，而要無可採。自仍應以其於99年8月6日偵訊時之證述與
    被告前開偵訊、原審羈押訊問及審理時所為自白相符，而堪
    採信。
  4.被告於本院雖否認有販賣毒品海洛因與侯慶洲，辯稱係因檢
    察官偵訊時態度不佳，導致其心生畏懼而自白承認，侯慶洲
    不得已才勉強配合被告言語，黃彥豪在場亦有聽聞（見本院
    卷二第2、5、77頁）。然侯慶洲於99年7月22日警詢、偵訊
    及99年8月6日偵訊前半段均未供述有向被告購買海洛因之犯
    行，迄至99年8月6日偵訊後半段時方證述確有其事。而無論
    侯慶洲於99年7月22日或同年8月6日之偵訊均係由同一名檢
    察官訊問。證人黃彥豪於本院審理時亦具結證述：伊並不認
    識侯慶洲，99年8月6日伊接受偵訊時，檢察官態度正常，不
    會很兇，也不會讓伊覺得很不舒服或害怕，整個偵訊過程伊
    在場也沒有發現檢察官有對被告或其餘證人有態度不友善之
    情況（見本院卷二第118頁背面、98頁），雖其另證稱：檢
    察官於99年8月6日偵訊時有對被告之前後供述提出質疑，被
    告向檢察官多方解釋，而有爭辯之情（見本院卷二第120頁
    ），惟此乃檢察官本諸實施刑事訴訟程序之公務員，應就被
    告有利或不利之情形，一律注意，為釐清事實真相所為之反
    覆推問，尚難憑此遽認檢察官態度有何不佳之情事。況侯慶
    洲既然得以於99年7月22日警詢、同日檢察官偵訊及99年8月
    6日前半段偵訊時均坦承因要交易毒品海洛因而與被告見面
    ，僅證述到達現場時被告不願意賒帳才沒有完成交易，進而
    否認向被告購買海洛因，足見其確實可以本於自由意志而為
    陳述。按販賣毒品海洛因係法定最低本刑為無期徒刑之重罪
    ，侯慶洲被偵訊之內容復為被告有無販賣海洛因與其之待證
    事實，則基於人性趨吉避凶之自然心理及自身安危之考量，
    侯慶洲於遭警緝獲及最初偵訊時均不敢指認被告販賣毒品海
    洛因之重罪，直至偵查庭當場聽聞被告坦承販賣毒品海洛因
    給其之事實，導致自身安危之上開疑慮業已消除，始願坦承
    相告、全盤托出，因而供述向被告購買毒品海洛因之實情，
    實與經驗法則絲毫無違背之處。再者，被告亦表示檢察官在
    偵訊侯慶洲時並未施用任何脅迫、利誘、詐欺使其應為如何
    之證述（見本院卷二第89頁），足見被告於本院所持之辯解
    ，顯無可採。
  5.被告於歷次偵審中就其販賣毒品海洛因與侯慶洲之價格究為
    以1千元並當場銀貨兩訖、獲利4百元，抑或8百元但實際僅
    取得6百元，另2百元賒欠等情前後供述屢有不一。稽之被告
    於99年5、6月間多次販賣毒品予如事實欄一、所述之不同人
    士，毒品之種類並非單一，每次販賣價格或5百元或1千元不
    等，並非均相同之金額，則其記憶因交易次數之頻繁、各次
    交易過程並不完全相同，以致有上開供述之差異，尚非不可
    理解；又交易金額，關係被告犯罪所得財物之多寡，因法院
    既已盡調查能事，仍無法明確得知被告販賣毒品之真實次數
    及金額，則基於罪疑為有利於被告之認定原則，茲以被告供
    述販賣侯慶洲8百元，實收6百元尚賒欠2百元，兼具證據法
    則從嚴採為對被告最為有利之認定。
  6.綜上，堪認侯慶洲確有於上開事實欄一、(三)所述時地向被告
    購買毒品海洛因1次，要臻明確。
  (三)被告如事實欄一、(四)之販賣第二級毒品安非他命與粘小雲部
    分
  1.被告此部分販賣安非他命與粘小雲1次之犯行，已經粘小雲
    於偵訊時具結證稱：「99年5月24日晚上9點47分、10點21分
    之通訊監察譯文，是我和施文富的通話內容，是要向施文富
    購買安非他命，內容有提到『多一點』是要向他買1千元的
    安非他命的意思，這次施文富在第2通電話之後約1、20分鐘
    ，施文富有到復興南路路旁，我向他一手交錢，一手交安非
    他命，購得1千元的安非他命，我這次向他買的安非他命，
    有部分就是我在7月20日當天施用的安非他命。」「我不是
    與施文富合資購買安非他命，我知道合資的意思是2人一起
    出錢，買回來之後再按照出錢比例分安非他命。」「我不是
    請施文富幫我向他人購買安非他命，我是直接向他購買。購
    買安非他命的款項都有付清。與施文富沒有債務、糾紛及仇
    恨」（見99偵6921卷二第80、81頁）。並有其於警詢時得以
    在多名彩色人頭照片中指認被告之彰化縣警察局鹿港分局指
    認犯罪嫌疑人紀錄表在卷（見99偵6921卷一第93頁）可參。
  2.復有粘小雲所持用之門號0000000000號行動電話，分別於99
    年5月24日晚間21時47分28秒、22時21分33秒撥打被告所有
    之門號0000000000號行動電話通訊監察譯文在卷（見99偵69
    21卷一第39頁）可參。稽之粘小雲前曾於82、83、89年間因
    施用第二級毒品案件，經法院裁定送觀察勒戒或判處罪刑確
    定並執行完畢，有其臺灣高等法院被告前案紀錄表在卷（見
    本院卷一第65至70頁）可參，且其99年7月22日經警查獲採
    其尿液送驗，檢出甲基安非他命陽性反應，有彰化縣警察局
    鹿港分局委託檢驗尿液代號與真實姓名對照表、詮昕科技股
    份有限公司出具濫用藥物尿液檢驗報告各1份在卷（見本院
    卷一第83、84頁）可參，於依其向被告購買毒品前後均有施
    用毒品安非他命之生活經驗，其對於向被告購買之毒品係安
    非他命自無誤認之可能，其於偵訊證述向被告購買之物確係
    安非他命，應屬真實。
  3.粘小雲於本院審理經被告詢問時，雖證述係請被告幫其購買
    安非他命（見本院卷二第162頁）。惟粘小雲並無其他可以
    購買毒品之管道，且均由其交付金錢與被告，再由被告交付
    安非他命給其，至於被告安非他命來源為何其並不清楚，已
    經粘小雲於本院證述明確（見本院卷二第163頁），足見粘
    小雲雖證述請被告幫忙購買毒品，實際上被告有無於接獲粘
    小雲之電話後再向他人購買回來以資交付乙節，粘小雲顯然
    無從知悉。再稽之粘小雲與被告前述2.之通話內容，粘小雲
    表示「那有空嗎」，被告隨即表示「一樣嗎」，粘小雲表示
    「沒有，多一點」時，被告隨即於電話中與粘小雲達成交易
    毒品之數量，並約定見面之地點，並無隻字提及其尚須向他
    人詢問有無毒品、數量、價錢及嗣後再回覆等內容，甚者，
    被告表示其「在跟朋友講一些事情，講完馬上過去」時，粘
    小雲隨即抱怨「每次都這樣，每次跟你叫你都好幾個小時這
    樣」、「你跟我講要多久啦」、「不要啦每次都這樣，讓我
    一直等一直等」等顯示被告交付毒品速度過慢，然被告亦未
    曾表示係因其要再向他人詢問貨源或購買以致延誤之緣故，
    果粘小雲或被告主觀認知被告僅係代購性質，粘小雲當不致
    於電話中有如對販賣毒品之賣方為上開抱怨之內容。又倘如
    被告所辯解其僅單純幫粘小雲向他人購買毒品，何以不直接
    告訴粘小雲關於實際販賣者之真實姓名或綽號及聯絡電話即
    可，還需甘冒此擔任交付毒品、收取金錢等極易遭誤認其有
    販賣毒品之風險，顯然與常情、經驗法則有重大違背而要無
    可採。足徵粘小雲於本院證述係請被告幫忙購買毒品云云，
    而配合被告於本院之辯解，顯無可採。
  4.再者，被告於警詢、偵訊及原審亦均坦承有上開1次販賣毒
    品安非他命與粘小雲之犯行（見99偵6921卷一第22頁、99偵
    6921卷二第8頁、原審卷第43頁背面、74、76頁背面、77頁
    ），堪認粘小雲確有於上開事實欄一、(四)所述時地向被告購
    買毒品安非他命1次，要臻明確。
  (四)被告如事實欄一、(五)至(七)之販賣第二級毒品安非他命與許祐
    誠部分
  1.被告此部分販賣安非他命與許祐誠3次之犯行，已經許祐誠
    於偵訊時具結證述：「99年5月29日下午1點17分、3點6分通
    訊監察譯文是我和施文富的通話內容，第1通就是我出車禍
    出院回到家，要向他買安非他命，『一』就是要買一千元意
    思，另外講到『煙囪管』意思是吸食器，第2通電話之後，
    施文富在當天下午5、6點到我家，我出去巷子口，向他買了
    5 百元的安非他命，電話中雖然說要買1千元，但實際上沒
    有買那麼多，我交現金給他，他立刻從身上拿安非他命給我
    ，但他給我的安非他命量也不足5百元，說好當天晚一點要
    再補給我，但一直沒有補給我，我才向他催討，順便向他要
    他先前欠我的錢。99年5月29日晚上11點我有傳簡訊給施文
    富，因為施文富一直沒有把該補給我的安非他命補給我，我
    才傳簡訊罵他並向他要錢。」「99年5月31日下午4時46分通
    訊監察譯文是我與施文富的對話，是在聯絡交易安非他命的
    事，『出菜』指的就是安非他命，這次施文富說他還要找別
    人拿，要我等，我說不要，我要和他一起去，施文富不讓我
    跟，後來我就在家一直等，最後施文富有拿了5百元的安非
    他命到我家巷口給我，我給他5百元，他將安非他命1包交給
    我。施文富交給我的安非他命我不知道何來，他不讓我知道
    他是向誰買的，所以不讓我跟去。」「99年6月5日上午9時
    55 分通訊監察譯文是我和施文富的對話，但這次是在談手
    機的事，我向他要1支手機，他要我另外再向他買一支新的
    手機空機，不是要向他買安非他命，這次我們是約在我家巷
    口碰面的，碰面時他只有交給我1支手機，是他送給我的，
    我沒有給他錢，這次見面他沒有交付安非他命給我。（為何
    警詢說在紅樓餐廳購買5百元安非他命？）我剛才記錯了，
    這次我除了向施文富拿手機外，還有向他購買5百元的安非
    他命，手機和安非他命都是在紅樓餐廳前交給我的，紅樓餐
    廳離我家巷口不到1百公尺。..實際上我和施文富交易的地
    點，不是在我家巷口就是在紅樓餐廳。（99年6月5日這次是
    否是你最後1次向施文富購買安非他命？）是。」「我不是
    與施文富合資購買安非他命，我知道合資的意思是2人一起
    出錢，買回來之後再按照出錢比例分安非他命。」「我不是
    請施文富幫我向他人購買安非他命，我是直接向他購買。」
    「（檢察官訊問時你是否亂講？）沒有。我有照實講。我與
    施文富都沒有債務、糾紛、仇恨，以上所言均出於自由意識
    並據實陳述。」（見99偵6921卷二第60至62頁）、「99年5
    月29 日有在我家住處巷口向施文富買了500元的安非他命，
    是實在的。當天我是交付現金給施文富，同時從施文富處拿
    到安非他命。99年5月31日有在我家住處巷口向施文富買了
    500元的安非他命，是實在的。當天我是交付現金給施文富
    ，同時從施文富處拿到安非他命。99年6月5日有在鹿港鎮紅
    樓餐廳向施文富買了1千元的安非他命，是實在的。在我家
    巷口交易的都是500元。」（見99偵6921卷二第166、167、1
    69頁）。於本院審理時具結證稱：「（當庭提示原審判決書
    事實欄一、(五)、(六)、(七)，是否為你向施文富購買安非他命的
    那3次？其時間、地點、數量、金額及毒品種類是否均正確
    ？並告以要旨）對。（當庭提示彰化地檢99年偵字第6921卷
    第74至76頁通訊監察譯文3通，是否你與施文富間的對話？
    並告以要旨）對。（上開3通通訊監察譯文，有何處的對話
    是關於施文富的毒品還要向別人購買的內容？）沒有。是我
    打電話給他說我要而已。但他毒品何來我不知道。」（見本
    院卷二第122頁背面、69頁背面、70頁）。
  2.復有許祐誠所持用之門號0000000000號、0000000000號行動
    電話、000000000號市內電話分別於99年5月29日下午13時
    17分47秒、15時6分59秒（事實欄一、(五)）、99年5月31日下
    午16時46分3秒許（事實欄一、(六)）、99年6月5日上午9時55
    分9秒許（事實欄一、(七)），撥打被告所有之門號000000000
    0號行動電話之通訊監察譯文在卷（見99偵6921卷一第34頁
    背面至35頁、37頁）可參。稽之許祐誠前曾於88、91年間因
    施用第二級毒品案件，經法院裁定送觀察勒戒，有其臺灣高
    等法院被告前案紀錄表在卷（見本院卷一第75至78頁）可參
    ，且其於99年7月22日經警查獲採其尿液送驗，檢出甲基安
    非他命、安非他命均陽性反應，有彰化縣警察局鹿港分局委
    託檢驗尿液代號與真實姓名對照認證、詮昕科技股份有限公
    司出具濫用藥物尿液檢驗報告各1份在卷（見本院卷一第85
    、86頁）可參，於依其向被告購買毒品前後均有施用毒品安
    非他命之生活經驗，其對於向被告購買之毒品係安非他命自
    無誤認之可能，其於偵訊、本院均證述向被告購買之物確係
    安非他命，應屬真實。
  3.許祐誠於本院審理期間經辯護人主詰問時，一度雖證述係請
    被告幫其處理毒品安非他命或請被告幫其購買安非他命（見
    本院卷二第121頁）。惟許祐誠並無其他可以購買毒品之管
    道，且均由其交付金錢與被告，再由被告交付安非他命給其
    ，至於被告安非他命來源為何其並不清楚，已經許祐誠於本
    院證述明確（見本院卷二第121頁背面、122頁背面），足見
    許祐誠於本院雖曾證述請被告幫忙處理毒品或請被告幫忙購
    買毒品，實際上被告有無於接獲許祐誠之電話後再向他人購
    買回來以資交付乙節，許祐誠顯然無從知悉；再稽之許祐誠
    與被告前述2.之各該通話內容，許祐誠表示其要毒品之數量
    為「1啦」（事實欄一、(五)部分）、「要出菜嗎」、「跟那
    一天一樣」（事實欄一、(六)部分）、「我現金剩1而已」（
    事實欄一、(七)部分），被告則直接與許祐誠約定地點見面進
    行交易，並無隻字提及其尚須向他人詢問有無毒品、數量、
    價錢及嗣後再回覆許祐誠等內容，則被告在無法確定實際之
    販賣者有無販售意願、有無足夠數量之毒品、價錢能否接受
    等買賣毒品之重要事項之前，率於電話中直接表明交易之意
    思，明顯已與單純受人之託、代購毒品之情形迥然有別。況
    且，證人許祐誠偵訊時已證述其要跟被告一起去購買毒品，
    但被告不讓伊跟去等語明確。果如被告所辯解其僅單純幫許
    祐誠向他人購買毒品，何以不直接告訴許祐誠關於實際販賣
    者之真實姓名或綽號及聯絡電話即可，還需甘冒此擔任交付
    毒品、收取金錢等極易遭誤認其有販賣毒品之風險，顯然與
    常情、經驗法則有重大違背而要無可採。故許祐誠於本院一
    度證述請被告幫其處理或請被告幫其購買之語，亦無從為有
    利於被告之認定。
  4.被告於偵訊及原審亦均坦承有上開3次販賣毒品安非他命與
    許祐誠之犯行（見99偵6921卷二第7頁、原審卷第43頁背面
    、74、76頁背面），於本院行準備程序時亦坦承有上述事實
    欄一、(六)之販賣海洛因與許祐誠之犯行，並供述該次賺約1
    百元左右施用毒品之數量（見本院卷一第103頁正背面），
    堪認許祐誠確有於上開事實欄一、(五)(六)(七)所述時地各向被告
    購買毒品安非他命1次，要臻明確。
  (五)被告如事實欄一、(八)之販賣第二級毒品安非他命與許漢民部
    分
  1.被告此部分販賣安非他命與許漢民1次之犯行，已經許漢民
    於偵訊時具結證述：「99年6月3日施用的安非他命我是當天
    向施文富購買來的，我施用處所的公園就是向施文富購買安
    非他命的同一個公園，這次我是向施文富購買500元的安非
    他命，我施用後覺得效果不強，就再也不向他購買了。99年
    6 月3日下午4時36分的通訊監察譯文，是我和施文富的通話
    內容，這次是我向朋友借用行動電話打給他，要向他購買安
    非他命，相約在鹿港鎮的公園見面，電話中提到『上次加一
    』，本來是要買1千元，但見面後看到了安非他命的量太少
    了，我只用5百元向他購買，是一手交現金一手交安非他命
    ，我們是在這通電話後約1、20分鐘後見面的，我原本說這
    次沒有交易成功，實際上是有交易成功。」「我本來以為警
    察只有找我一個人，我不想因為自己老實講而害了他被查獲
    ，但後來我知道警察找了很多人來指證他，所以我現在願意
    老實講，我確實有向施文富購得安非他命。」「我不是與施
    文富合資購買安非他命，我知道合資的意思是2人一起出錢
    ，買回來之後再按照出錢比例分安非他命。我不是請施文富
    幫我向他人購買安非他命，我是直接向他購買。」（見99偵
    6921卷二第101至103頁）。
  2.復有許漢民所使用之門號0000000000號行動電話，於99年6
    月3日下午16時36分21秒撥打被告所有之門號0000000000號
    行動電話通訊監察譯文在卷（見99偵6921卷一第40頁）可參
    。稽之許漢民前曾於80、85、89、91年間因施用第二級毒品
    案件，經法院裁定送觀察勒戒、強制戒治或併判處罪刑確定
    並執行完畢，有其臺灣高等法院被告前案紀錄表在卷（見本
    院卷一第71至74頁）可參，依其向被告購買毒品前有施用毒
    品安非他命之生活經驗，其對於向被告購買之毒品係安非他
    命自無誤認之可能，其於偵訊證述向被告購買之物確係安非
    他命，應屬真實。
  3.許漢民於本院審理時雖證述係請被告幫其購買安非他命（見
    本院卷二第114頁）。惟許漢民並無其他可以購買毒品之管
    道，且均由其交付金錢與被告，再由被告交付安非他命給其
    ，至於被告安非他命來源為何其並不清楚，已經許漢民於本
    院證述明確（見本院卷二第114至115頁背面），足見許漢民
    雖證述請被告幫忙購買毒品，實際上被告有無於接獲許漢民
    之電話後再向他人購買回來以資交付乙節，許漢民顯然無從
    知悉。再稽之許漢民與被告前述2.之通話內容，許漢民表示
    其要毒品之數量為「跟上次加一你聽懂嗎」時，被告表示「
    你是不是跟上回那天加一變十五」，繼而雙方約定交易地點
    及交易時間，並無隻字提及被告尚須向他人詢問有無毒品、
    數量、價錢及嗣後再回覆等內容，甚者，於談及交易時間時
    ，被告表示「幾分鐘就好」，許漢民隨口而出「你不要跟我
    裝笑為就好」、「全部加起來十分鐘阿」等買受人向出賣人
    叮嚀交易時間勿拖延之口吻。果被告僅受託代為購買毒品，
    何以被告電話中未曾提及係因可歸責於實際販售者導致拖延
    之因素使然，反而一再與許漢民確認交易時間，末並確定交
    易時間為再過10分鐘就好之對話內容（惟實際交易時間仍為
    上述通話後約10至20分鐘方進行交易），顯與常情有違。況
    倘如被告所辯解其僅單純幫許漢民向他人購買毒品，何以不
    直接告訴許漢民關於實際販賣者之真實姓名或綽號及聯絡電
    話即可，還需甘冒此擔任交付毒品、收取金錢等極易遭誤認
    其有販賣毒品之風險，顯然與常情、經驗法則有重大違背而
    要無可採。足徵許漢民於本院證述係請被告幫忙購買毒品云
    云，而配合被告於本院之辯解，顯無可採。
  4.被告於偵訊及原審審理時亦均坦承有上開1次賣毒品安非他
    命與許漢民之犯行（見99偵6921卷二第8、9頁、原審卷第43
    頁背面、74、77頁），堪認許漢民確有於上開事實欄一、(八)
    所述時地向被告購買毒品安非他命1次，要臻明確。
  (六)被告如事實欄一、(九)之販賣第二級毒品安非他命與施純煇部
    分
  1.被告此部分販賣安非他命與施純輝1次之犯行，已經施純輝
    於偵訊時具結證稱：「99年6月17日上午10時44分7秒至10時
    57分35秒通訊監察譯文，第1通就是介紹我向施文富購買安
    非他命的那位朋友使用我的電話和施文富的對話，是跟施文
    富相約見面，要介紹我向施文富購買安非他命，第2通是我
    以家裡的電話打給施文富，告訴他我就是我朋友介紹的人，
    我自稱是『烏龜』，詢問他那裡有東西嗎，是詢問有沒有安
    非他命的意思，我就和他相約在圖書館見面，我當天在最後
    1 通電話通話後1分鐘，和他約在圖書館見面，並向他一手
    交錢，一手交安非他命，購得500元的安非他命，我向他買
    的安非他命都已施用完畢。99年6月17日是第一次向施文富
    購買安非他命。」「我不是與施文富合資購買安非他命，我
    知道合資的意思是2人一起出錢，買回來之後再按照出錢比
    例分安非他命。」「我不是請施文富幫我向他人購買安非他
    命，我是直接向他購買。」（見99偵6921卷二第31、32頁）
    。
  2.復有施純煇所持用之門號00-0000000號市內電話、00000000
    00號行動電話，分別於99年6月17日上午10時54分12秒、10
    時57分35秒撥打被告所有之門號0000000000號行動電話通訊
    監察譯文在卷（見99偵6921卷一第33頁）可參。稽之施純煇
    前曾於93年間因施用第二級毒品案件，經法院判處罪刑確定
    並執行完畢，有其臺灣高等法院被告前案紀錄表及臺灣彰化
    地方法院94年度簡字第2號刑事簡易判決書各1份在卷（見本
    院卷一第43至49頁、卷二第136頁）可參，其向被告購買安
    非他命後於99年6月30日施用之犯行，經法院裁定送觀察勒
    戒後，認無繼續施用毒品之傾向，經臺灣彰化地方法院檢察
    署檢察官以99年度毒偵字第1377號為不起訴處分確定，有該
    不起訴處分書1份在卷（見本院卷二第137頁）可參，依其向
    被告購買毒品前後均有施用毒品安非他命之生活經驗，其對
    於向被告購買之毒品係安非他命自無誤認之可能，其於偵訊
    證述向被告購買之物確係安非他命，應屬真實。
  3.施純煇於本院審理時雖證述係請被告幫其購買安非他命（見
    本院卷二第116頁）。惟施純煇並無其他可以購買毒品之管
    道，且均由其交付金錢與被告，再由被告交付安非他命給其
    ，至於被告安非他命來源為何其並不清楚，已經施純煇於本
    院證述明確（見本院卷二第116頁正背面），足見施純煇雖
    證述請被告幫忙購買毒品，實際上被告有無於接獲施純煇之
    電話後再向他人購買回來以資交付乙節，施純煇顯然無從知
    悉。再稽之施純煇與被告前述2.之通話內容，施純煇表示其
    為「烏龜」、「你那裡有東西嗎」，被告緊接表示「公園啦
    電話中不要講啦」、「你從讀書館這邊來啦」，已於電話中
    約定交易地點、時間，並無隻字提及被告尚須向他人詢問有
    無毒品、數量、價錢及嗣後再回覆等內容。果如被告所辯解
    其僅單純幫施純煇向他人購買毒品，何以不直接告訴施純煇
    關於實際販賣者之真實姓名或綽號及聯絡電話即可，還需甘
    冒此擔任交付毒品、收取金錢等極易遭誤認其有販賣毒品之
    風險，顯然與常情、經驗法則有重大違背而要無可採。足徵
    施純煇於本院證述係請被告幫忙購買毒品云云，而配合被告
    於本院之辯解，顯無可採。
  4.被告於警偵訊及原審亦均坦承有上開1次販賣毒品安非他命
    與施純煇之犯行（見99偵6921卷一第19頁、卷二第6頁、原
    審卷第43頁背面、74、76頁），堪認施純煇確有於上開事實
    欄一、(九)所述時地向被告購買毒品安非他命1次，要臻明確
    。
  (七)被告於本院雖辯稱其係以原價轉讓毒品海洛因或安非他命與
    黃彥豪、粘小雲、許祐誠、許漢民、施純煇，並否認有販賣
    毒品海洛因與侯慶洲云云。惟我國查緝販賣毒品海洛因、安
    非他命執法甚嚴，對於販賣毒品者尤科以重度刑責。又販賣
    毒品既係違法行為，當非可公然為之，亦無公定價格，且容
    易分裝並增減份量，而每次買賣之價量，可能隨時依雙方關
    係深淺、資力、需求量及對行情之認知、來源是否充裕、查
    緝是否嚴謹、購買者被查獲時供述購買對象之可能風險之評
    估等情形，而異其標準，非可一概而論；販賣之利得，除被
    告坦承犯行或價量俱臻明確外，委難察得實情，販賣之人從
    價差或量差中牟利之方式雖異，其意圖營利之販賣行為則同
    一。是以因毒品量微價高，取得不易，販賣者率有暴利可圖
    ，苟非意圖販賣營利，一般人焉有可能甘冒販賣毒品之重度
    刑責而提供海洛因、安非他命予他人。被告與購毒者黃彥豪
    、侯慶洲、粘小雲、許祐誠、許漢民、施純煇等人均無特別
    之親屬情誼，且上開證人證述向被告購買毒品海洛因或安非
    他命時，均有交付金錢之有償行為，參酌本案被告販賣毒品
    之交易金額，如無相當利潤可圖，豈有甘冒遭受重刑之風險
    ，而將海洛因、安非他命無償轉讓他人之理？此由被告於原
    審坦承其販賣海洛因1千元，平均約可得利益2百元左右，販
    賣安非他命部分，可因而獲得少量之安非他命供自己施用等
    語（見原審卷第77頁背面）可明，足見被告於販售各該次毒
    品時，其主觀上確均有營利之意圖。被告辯稱其係以原價轉
    讓與黃彥豪、粘小雲、許祐誠、許漢民、施純煇而否認有營
    利之意圖，或否認販賣海洛因與侯慶洲云云，均要無可採。
  (八)此外，復有在被告處扣得原插有門號0000000000號SIM卡之
    行動電話（該SIM卡未扣案）1支可資佐證。綜上所述，本案
    事證業臻明確，被告有事實欄所述各該販賣第一級、第二級
    毒品之犯行，均堪認定。
四、論罪科刑部分：
  (一)按海洛因、安非他命係毒品危害防制條例第2條第2項第1款
    、第2款所定之第一級毒品、第二級毒品，不得非法持有、
    販賣。故核被告就事實欄一、(一)至(三)所為，均係犯毒品危害
    防制條例第4條第1項之販賣第一級毒品罪；就事實欄一、(四)
    至(九)所為，均係犯毒品危害防制條例第4條第2項之販賣第二
    級毒品罪。
  (二)按毒品危害防制條例所謂之「販賣」毒品行為，係指行為人
    基於營利之目的，而販入或賣出毒品，或兩者兼而有之之行
    為而言。所謂「轉讓」毒品，則係指行為人無營利之意圖，
    而將毒品交付他人並移轉所有權之行為，至於該轉讓行為本
    身係有償或無償，並無影響，亦非轉讓行為與販賣行為區別
    之所在。販賣毒品罪與轉讓毒品罪之犯罪構成要件並不相同
    ，惟賣出毒品與轉讓毒品兩者間，行為人係先持有毒品，並
    將其持有之毒品交付予他人之基本社會事實相同，故檢察官
    依販賣毒品罪或轉讓毒品罪起訴，法院於不變更起訴犯罪事
    實同一性之範圍內，自得變更起訴法條改依轉讓毒品罪或販
    賣毒品罪論處（最高法院97年度臺上字第4107號判決要旨參
    照）。查公訴人就事實欄一、(一)、(二)部分雖認均係轉讓第一
    級毒品罪，惟被告於交付毒品海洛因予黃彥豪時，確實均基
    於營利意圖而向黃彥豪收取價金，均業已該當販賣第一級毒
    品罪，公訴人認係轉讓第一級毒品罪，尚有未洽，惟起訴之
    基本社會事實仍屬相同，此2部分起訴法條均應予變更。
  (三)被告為販賣第一級毒品海洛因、第二級毒品安非他命，所為
    各該持有海洛因、安非他命之犯行，分別為其嗣後販賣各該
    毒品之高度行為所吸收，均不另論罪。
  (四)被告有如事實欄一、所載論罪科刑執行之情形，此有其臺灣
    高等法院被告前案紀錄表1份在卷可查，其受有期徒刑執行
    完畢後，5年之內故意再犯本案有期徒刑以上之上開各罪，
    均為累犯，惟販賣第一級毒品罪之法定本刑為死刑或無期徒
    刑部分，依法不得再加重其刑，僅就罰金刑部分加重其刑；
    販賣第二級毒品罪之法定本刑為無期徒刑部分，依法不得再
    加重其刑，僅就有期徒刑及罰金刑部分加重其刑。
  (五)被告就事實欄一、(一)至(九)所示犯行，於警詢或偵查中已有自
    白，並均於原審行準備程序或審理時自白犯行，均如前述，
    雖於本院審理時飾詞否認，惟「毒品危害防制條例第17條第
    2 項關於『犯第4條至第8條之罪於偵查及審判中均自白者，
    減輕其刑』之規定，旨在獎勵犯罪人之悛悔，同時使偵查或
    審判機關易於發現真實，以利毒品查緝，俾收防制毒品危害
    之效；故不論該被告之自白，係出於自動或被動、簡單或詳
    細、一次或多次，並其自白後有無翻異，苟其於偵查及審判
    中均有自白，即應依法減輕其刑。」（最高法院100年度533
    號判決要旨參照）。故被告所犯以上9罪均依毒品危害防制
    條例第17條第2項規定，減輕其刑，並就法定本刑為有期徒
    刑、罰金刑部分均依法先加後減之。
  (六)被告就事實欄一、所載販賣第一級毒品之3罪、販賣第二級
    毒品之6罪，均犯意個別或行為互異，應予分論併罰。
  (七)公訴人就事實欄一、(一)部分移送原審法院併案審理，與公訴
    人已起訴且經本院認屬販賣第一級毒品部分，為同一事實，
    本院自得併予審理。
  (八)復「按刑法第59條之酌量減輕其刑，必須犯罪另有特殊之原
    因與環境等等，在客觀上足以引起一般同情，認為即予宣告
    法定低度刑期尤嫌過重者，始有其適用。」「至情節輕微僅
    可為法定刑內從輕科刑之標準，不得據為酌量減輕之理由。
    」「又本院查刑法第77條（即現行法第59條）之規定，本為
    裁判之酌減，必須認其犯罪之情狀確有可以憫恕之理由始得
    援用，與法律上之減輕只須具備特定之要件，即可減輕本刑
    者情形，迥不相同。」最高法院迭著有45年臺上字第1165號
    、28年上字第1064號、20年非字第145號等判例可資參照。
    查被告就事實欄一、(一)至(三)之各次販賣第一級毒品犯行，販
    賣價金分別為1千元、1千元、8百元（實收6百元），所得並
    非鉅額，相較於大盤毒梟、中盤商而言，犯案情節固屬較為
    輕微，惟被告就其所犯販賣海洛因之3罪，已於偵查或原審
    審理期間均各有1次以上自白，依毒品危害防制條例第17條
    第2項規定，應減輕其刑，而按販賣第一級毒品罪其法定本
    刑為死刑或無期徒刑，依刑法第64條第2項、第65條第2項規
    定，死刑減輕者為無期徒刑，無期徒刑減輕者，為20年以下
    15年以上有期徒刑，則被告所犯販賣海洛因之3罪，適用毒
    品危害防制條例第17條第2項之規定，減輕其刑後之法定最
    低本刑僅為有期徒刑15年，已較原有法定最低本刑即無期徒
    刑偏低甚多，本無刑法第59條「認科以最低度刑仍嫌過重」
    、「認為即予宣告法定低度刑期尤嫌過重者」之情，如再適
    用刑法第59條規定酌減輕其刑，將形成相同事由重複評價，
    致被告過度享受減輕其刑之利益（最高法院99年度臺上字第
    6994號判決要旨參照）。且本件被告為圖私利，販賣第一級
    毒品海洛因，使毒品流通，戕害施用者之身心，衍生社會治
    安問題，危害甚巨。是本院審酌被告犯罪之一切情狀，查無
    被告販賣第一級毒品之行為係情非得已而有確可憫恕之情形
    ，且科以減輕其刑後之最低刑度即有期徒刑15年以上之刑，
    在客觀上尚難認係過重，當不合刑法第59條酌量減輕其刑之
    要件。至被告另犯販賣第二級毒品之各罪，均亦符合毒品危
    害防制條例第17條第2項規定，依該規定減輕其刑後，其法
    定最低本刑均為有期徒刑3年6月以上，同亦不認有情輕法重
    之情，故被告所犯本案均不援引刑法第59條規定酌量減輕其
    刑。
  (九)被告雖於警詢供述其毒品來源為綽號「姐仔」之人（見99偵
    6921卷一第18頁），於原審辯論終結後復具狀請求再開辯論
    ，表示其願意供出毒品來源（見原審卷第82頁），惟於本院
    行準備程序訊問其毒品來源時，僅供述為「姐仔」之人但不
    知其真實姓名，再訊以：「有無提供販毒者之真實姓名年籍
    等資料，供檢警單位查獲而破獲？」時，則請求保持緘默（
    見本院卷一第104頁背面、105頁），足見本案被告尚不符合
    毒品危害防制條例第17條第1項供出毒品來源因而破獲之情
    ，依法亦不得獲邀減輕其刑之寬典。
五、原審認被告各次販賣第一級、第二級毒品罪罪證明確，予以
    論罪科刑，固非無見。惟：刑法第59條之酌量減輕其刑，
    必其犯罪情狀在客觀上足以引起一般同情，確可憫恕者，認
    科以最低度刑仍嫌過重，始有其適用。本件被告為圖私利，
    販賣第一級毒品海洛因，雖其數量尚少、所得非多，惟已使
    毒品流通，戕害施用者之身心，衍生社會治安問題，危害甚
    巨，是本院審酌被告犯罪之一切情狀，認其販賣第一級毒品
    之3罪均不合刑法第59條酌量減輕其刑之要件，原判決理由
    欄另載及「即予宣告法定最低度刑」等語，顯未慮及本案被
    告所犯販賣第一級毒品之各罪，符合偵審中自白得減輕其刑
    後之刑度均為最輕本刑15年，仍以法定最低度刑（即無期徒
    刑）為其是否符合刑法第59條規定之考量，進而適用刑法第
    59條規定酌量減輕其刑，自有未洽（檢察官雖未為被告之不
    利益上訴，惟依最高法院29年上字第5380號判例意旨，第二
    審法院以第一審適用酌減法條為不當，改判以較重之刑，並
    無違背刑事訴訟法第370條不利益變更禁止之規定）；被
    告用以販毒用之門號0000000000號SIM卡1張，係被告所有，
    原審於判決書附表之罪刑（主文欄）均僅諭知「如全部或一
    部不能沒收時，追徵其價額」，並未依毒品危害防制條例第
    19條第1項規定先諭知「沒收之」，再諭知「如全部或一部
    不能沒收時，追徵其價額」，均有未洽；扣案之海洛因4
    包（均含外包裝）均係被告所有供其施用之物，原審認係被
    告所有供其販賣毒品海洛因之用，並於最後1次販賣毒品與
    侯慶洲之主刑項下宣告沒收，亦有未當。
    被告上訴意旨否認犯罪，指摘原判決不當，雖無理由，惟原
    審判決既有如上可議之處，自屬均無可維持，應由本院將原
    判決撤銷改判。爰審酌被告前已有多次施用毒品之不良素行
    （參卷附臺灣高等法院被告前案紀錄表），己身已深受毒害
    ，明知海洛因、安非他命等毒品均係戕害人身心之毒品，為
    貪圖不法利益，竟販賣海洛因、安非他命與多人，危害社會
    治安及國民健康，且販賣毒品為政府戮力查緝之罪，海洛因
    、安非他命皆足以使施用者導致精神、性格異常，造成生命
    危險之生理成癮性及心理依賴性，嚴重戕害國人身體健康，
    對於社會治安之潛在危害不容輕縱；其於偵訊、原審時雖各
    有1次以上之自白犯行，惟於本院審理期間數度質疑檢察官
    偵訊暨原審法官訊問時之態度，經本院逐一勘驗後，並無其
    所述之檢察官有恐嚇、態度不佳，及原審法官利誘其承認等
    情事，仍迭次強加爭辯，再事爭執；則被告犯後未能誠心反
    省所犯之過，反而卸責因檢方、法官執行職務過程中，為究
    明事實真相，暨曉諭符合偵審中自白可以減輕刑責之對其有
    利事項，導致其反覆思索而為承認犯行，全然卸責並歸咎於
    依法執行職務之司法人員，所為實不足取；在原審歷次開庭
    期間均有其選任辯護人在場執行職務，承審法官除告知被告
    有上開減輕其刑規定之對其有利之事項外，並同時告知其要
    本於自由意志而為供述，卻遭被告當庭數度質疑「那你要叫
    我怎麼樣」、「我講實話你不信，說謊話你說你不喜歡這樣
    ，那你要叫我怎麼說」、「我沒有嫌啊」、「檢察官比較大
    啊，叫我怎麼說，對不對，我只能惦惦（臺語發音），也不
    能給他回嘴」（見本院卷二第87頁正背面、88頁），態度可
    議，昭然若揭；暨考以其高中肄業之智識程度，家庭經濟為
    「勉持」狀況（見99偵6921卷一第17頁之警詢筆錄受詢問人
    資料），其犯罪動機、方法、手段，於偵審及法院審理期間
    對於犯行供述翻覆不定之犯後態度，及於本院審理期間歷次
    表現、應訊態度等一切情狀，量處如主文第二項所示之刑，
    並定其應執行之刑。
六、沒收部分：
    按毒品危害防制條例第19條第1項規定，犯販賣毒品罪者，
    其犯罪所得之財物均沒收之，係採義務沒收主義，且不及於
    因犯罪所得之利益（最高法院89年度臺上字第1244號判決意
    旨參照）。故販賣毒品所得之對價，不問其中成本若干，利
    潤多少，均應全部諭知沒收，貫徹政府查禁煙毒之決心，以
    符立法本旨。又犯毒品危害防制條例第4條之販賣第一級或
    第二級毒品罪者，依同條例19條第1項規定，其因犯罪所得
    之物沒收之，如全部或一部不能沒收時，追徵其價額或以其
    財產抵償之。上開規定性質上係沒收之補充規定。其屬於本
    條所定沒收之標的，如得以直接沒收者，判決主文僅宣告沒
    收即可，不生「追徵其價額」或「以其財產抵償之」問題，
    須沒收之標的全部或一部不能沒收時，始生「追徵其價額」
    或「以其財產抵償之」選項問題。而「追徵其價額」或「以
    其財產抵償之」係屬兩種選項，分別係針對現行貨幣以外之
    其他財產與現行貨幣而言；本規定所稱「追徵其價額」者，
    係指所沒收之物為金錢以外之其他財物而無法沒收時，因其
    實際價值不確定，應追徵其價額，使其繳納與原物相當之價
    額，並無以其財產抵償之問題。倘嗣後追徵其金錢價額，不
    得結果而須以其財產抵償者，要屬行政執行機關依強制執行
    之法律之執行問題，即無不能執行之情形，自毋庸諭知「或
    以其財產抵償之」。如不能沒收之沒收標的為金錢時，因價
    值確定，判決主文直接宣告「以其財產抵償之」即可，不發
    生追徵價額之問題，最高法院99年度第5次刑事庭會議決議
    參照。經查：
  (一)被告犯事實欄一、(一)至(九)所示販賣第一級毒品或第二級毒品
    所得，各如事實欄一、(一)至(九)所示之金額，應依毒品危害防
    制條例第19條第1項規定宣告沒收之，且因未扣案，並諭知
    如全部或一部不能沒收時，以其財產抵償之，並於各該主刑
    項下分別諭知。其中被告就事實欄一、(三)販賣毒品與侯慶洲
    部分僅取得6百元，尚賒欠2百元，就賒欠之2百元被告實際
    尚未有所利得，故僅沒收6百元部分，附此敘明。
  (二)扣案之行動電話（該行動電話序號000000000000000）係被
    告所有，且為其上開各次販賣毒品犯行時，插入門號000000
    0000號SIM卡使用等情，業據被告於原審審理時供承在卷（
    見原審卷第75頁背面），是為其所有各次供販賣海洛因、安
    非他命犯罪所用之物，應依毒品危害防制條例第19條第1項
    之規定，宣告沒收之，並於各該主刑項下均諭知，且因已扣
    案，故不贅述應追徵價額之諭知。
  (三)未扣案之門號0000000000之SIM卡，係被告所有，且供其為
    上開各次販賣毒品所用之物，業據被告於原審供明在卷（見
    原審卷第75頁背面），雖未扣案，但無證據證明已滅失，應
    依毒品危害防制條例第19條第1項規定，宣告沒收之，並諭
    知如全部或一部不能沒收時，追徵其價額，並於各該主刑項
    下均諭知。
  (四)扣案疑似海洛因之白色粉末4包經送鑑定結果，雖均含毒品
    海洛因成分，合計淨重0.49公克（驗餘淨重0.49公克，空包
    裝總重1.32公克）（採樣檢品已檢驗用罄，該採樣耗用量小
    於0.01公克），有法務部調查局濫用藥物實驗室鑑定書1份
    在卷（見原審卷第62頁）可參。惟被告供述扣案毒品係供己
    施用（見99偵6921卷一第17頁背面、本院卷一第106頁背面
    、卷二第160頁），係於99年7月21日下午2、3時許在彰化火
    車站斜對面的遊藝場，向一名綽號「姐仔」的女生購買（見
    本院卷二第160頁），而依現有事證亦無法證明上開4包海洛
    因（含其外包裝袋）於被告販賣予黃彥豪或侯慶洲之時或之
    前即已購入，尚難認與本案有何關連，依法不予宣告沒收銷
    燬之。
  (五)至扣案之門號0000000000、0000000000號之SIM，則與本案
    無涉（即並非供本案犯罪所用之物或犯罪所得之物），故均
    不為沒收之諭知。
據上論斷，應依刑事訴訟法第369條第1項前段、第364條、第299
條第1項前段、第300條，毒品危害防制條例第4條第1項、第2項
、第17條第2項、第19條第1項，刑法第11條、第47條第1項、第
51條第5款，判決如主文。
本案經檢察官朱介斌到庭執行職務。
中    華    民    國    100    年    4    月     6    日
            刑事第九庭  審判長法  官  江  德  千
                              法  官  莊  深  淵
                              法  官  賴  妙  雲
以上正本證明與原本無異。
如不服本判決應於收受送達後十日內向本院提出上訴書狀，其未
敘述上訴之理由者，並得於提起上訴後十日內向本院補提理由書
（均須按他造當事人之人數附繕本）「切勿逕送上級法院」。
                              書記官  陳  三  軫
中    華    民    國    100    年    4    月     6    日
【附錄本案論罪科刑法條全文】
毒品危害防制條例第4條第1項、第2項
製造、運輸、販賣第一級毒品者，處死刑或無期徒刑；處無期徒
刑者，得併科新臺幣 2 千萬元以下罰金。
製造、運輸、販賣第二級毒品者，處無期徒刑或 7 年以上有期
徒刑，得併科新臺幣 1 千萬元以下罰金。
附表
┌──┬─────┬───────────────────┐
│編號│ 事實     │   宣  告  刑 （含主、從刑）          │
├──┼─────┼───────────────────┤
│1   │事實欄一、│施文富販賣第一級毒品，累犯，處有期徒刑│
│    │(一)        │拾陸年。扣案之行動電話壹支（序號353079│
│    │          │000000000）沒收之；未扣案之販賣第一級 │
│    │          │毒品所得新臺幣壹仟元沒收之，如全部或一│
│    │          │部不能沒收時，以其財產抵償之；未扣案之│
│    │          │門號0000000000之SIM卡壹張沒收之，如全 │
│    │          │部或一部不能沒收時，追徵其價額。      │
├──┼─────┼───────────────────┤
│2   │事實欄一、│施文富販賣第一級毒品，累犯，處有期徒刑│
│    │(二)        │拾陸年。扣案之行動電話壹支（序號353079│
│    │          │000000000）沒收之；未扣案之販賣第一級 │
│    │          │毒品所得新臺幣壹仟元沒收之，如全部或一│
│    │          │部不能沒收時，以其財產抵償之；未扣案之│
│    │          │門號0000000000之SIM卡壹張沒收之，如全 │
│    │          │部或一部不能沒收時，追徵其價額。      │
├──┼─────┼───────────────────┤
│3   │事實欄一、│施文富販賣第一級毒品，累犯，處有期徒刑│
│    │(三)        │拾伍年拾月。扣案之行動電話壹支（序號35│
│    │          │0000000000000）沒收之；未扣案之販賣第 │
│    │          │一級毒品所得新臺幣陸佰元沒收之，如全部│
│    │          │或一部不能沒收時，以其財產抵償之；未扣│
│    │          │案之門號0000000000之SIM卡壹張沒收之， │
│    │          │如全部或一部不能沒收時，追徵其價額。  │
├──┼─────┼───────────────────┤
│4   │事實欄一、│施文富販賣第二級毒品，累犯，處有期徒刑│
│    │(四)        │肆年。扣案之行動電話壹支（序號00000000│
│    │          │0000000）沒收之；未扣案之販賣第二級毒 │
│    │          │品所得新臺幣壹仟元沒收之，如全部或一部│
│    │          │不能沒收時，以其財產抵償之；未扣案之門│
│    │          │號0000000000之SIM卡壹張沒收之，如全部 │
│    │          │或一部不能沒收時，追徵其價額。        │
├──┼─────┼───────────────────┤
│5   │事實欄一、│施文富販賣第二級毒品，累犯，處有期徒刑│
│    │(五)        │年拾月。扣案之行動電話壹支（序號3530│
│    │          │00000000000）沒收之；未扣案之販賣第二 │
│    │          │級毒品所得新臺幣伍佰元沒收之，如全部或│
│    │          │一部不能沒收時，以其財產抵償之；未扣案│
│    │          │之門號0000000000之SIM卡壹張沒收之，如 │
│    │          │全部或一部不能沒收時，追徵其價額。    │
├──┼─────┼───────────────────┤
│6   │事實欄一、│施文富販賣第二級毒品，累犯，處有期徒刑│
│    │(六)        │年拾月。扣案之行動電話壹支（序號3530│
│    │          │00000000000）沒收之；未扣案之販賣第二 │
│    │          │級毒品所得新臺幣伍佰元沒收之，如全部或│
│    │          │一部不能沒收時，以其財產抵償之；未扣案│
│    │          │之門號0000000000之SIM卡壹張沒收之，如 │
│    │          │全部或一部不能沒收時，追徵其價額。    │
├──┼─────┼───────────────────┤
│7   │事實欄一、│施文富販賣第二級毒品，累犯，處有期徒刑│
│    │(七)        │肆年。扣案之行動電話壹支（序號00000000│
│    │          │0000000）沒收，未扣案之販賣第二級毒品 │
│    │          │所得新臺幣壹仟元沒收之，如全部或一部不│
│    │          │能沒收時，以其財產抵償之；未扣案之門號│
│    │          │0000000000之SIM卡壹張沒收之，如全部或 │
│    │          │一部不能沒收時，追徵其價額。          │
├──┼─────┼───────────────────┤
│8   │事實欄一、│施文富販賣第二級毒品，累犯，處有期徒刑│
│    │(八)        │年拾月。扣案之行動電話壹支（序號3530│
│    │          │00000000000）沒收之；未扣案之販賣第二 │
│    │          │級毒品所得新臺幣伍佰元沒收之，如全部或│
│    │          │一部不能沒收時，以其財產抵償之；未扣案│
│    │          │之門號0000000000之SIM卡壹張沒收之，如 │
│    │          │全部或一部不能沒收時，追徵其價額。    │
├──┼─────┼───────────────────┤
│9   │事實欄一、│施文富販賣第二級毒品，累犯，處有期徒刑│
│    │(九)        │年拾月。扣案之行動電話壹支（序號3530│
│    │          │00000000000）沒收，未扣案之販賣第二級 │
│    │          │毒品所得新臺幣伍佰元沒收之，如全部或一│
│    │          │部不能沒收時，以其財產抵償之；未扣案之│
│    │          │門號0000000000之SIM卡壹張沒收之，如全 │
│    │          │部或一部不能沒收時，追徵其價額。      │
└──┴─────┴───────────────────┘